臺灣高等法院臺中分院刑事判決　　　94年度上易字第455號
上 訴 人　臺灣台中地方法院檢察署檢察官
被　　告　丁○○
被　　告　丙○○
　　　　　　　　　　號
上列上訴人因重利案件，不服臺灣臺中地方法院94年度易字第26
7號中華民國94年2月25日第一審判決（起訴案號：臺灣臺中地方
法院檢察署93年度偵字第10252號，併辦案號：臺灣臺中地方法
院檢察署94年度偵字第6150號），提起上訴，本院判決如下：
    主　  文
原判決撤銷。
丁○○共同連續乘他人急迫貸以金錢，而取得與原本顯不相當之
重利，處有期徒刑陸月，如易科罰金，以佰元折算壹日。
丙○○共同連續乘他人急迫貸以金錢，而取得與原本顯不相當之
重利，處有期徒刑肆月，如易科罰金，以佰元折算壹日。
    事 　 實
一、丁○○與丙○○、乙○○○分別共同基於重利之概括犯意，
    乘戊○○急迫需用錢之際，自民國 (下同 )九十一年起至九
    十二年初止 (確實時間不詳 )，連續在台中縣清水鎮等處，
    先後共貸予戊○○新台幣（下同）約四百萬元，其中丙○○
    、乙○○○分別以丁○○為貸款名義人，分別貸款一百三十
    五萬元 (丙○○）及八十萬元 (乙○○○)予戊○○，其餘
    部分則由丁○○貸予戊○○，利息為每十萬元每星期一萬八
    千元或二萬元不等，或每十萬元每十日一萬元、一萬五千元
    、一萬八千元不等或每十萬元每月一萬八千元或二萬元不等
    ，嗣丙○○取回八十萬元本金，其餘五十五萬元，先則以一
    個月七萬元計利，後來其中四十萬元借長期一個月五萬元利
    息，十五萬元借短期十天一萬五千元利息，戊○○則簽發付
    款人分別為臺中縣清水鎮農會與臺中區中小企業銀行，面額
    數萬元至數十萬元不等之支票交付予丁○○，以給付應繳付
    予丁○○、丙○○、乙○○○之利息，丁○○、丙○○、乙○○○三人以此種方式貸款予戊○○，而取得與原本顯不相
    當之重利。嗣扣得丁○○所有之借據影本二張、當票影本一
    張、汽車買賣合約書影本一張。
二、案經告訴人戊○○訴由台灣台中地方法院檢察署檢察官偵查
    起訴及移送併辦。
    理 　 由
一、訊據被告丁○○雖坦承有於上開時、地連續將丙○○及乙○○○之一百三十五萬及八十萬元以每十萬元每十日一萬元、
    一萬五千元、一萬八千元不等或每十萬元每月一萬八千元或
    二萬元不等之利息借與戊○○之事實，惟矢口否認犯罪，辯
    稱：九十一年四月份，我認識戊○○，他叫我幫忙籌錢，我
    曾幫忙籌錢給戊○○沒收利息，後來我找丙○○、張秀緞請
    他們幫忙借錢給戊○○，他們拿錢給我，叫我借給戊○○，
    丙○○、乙○○○不想讓人家知道是他們的錢，所以都經過
    我，沒有借給戊○○那麼多錢，丙○○是一百三十五萬元，
    李曾銹緞是八十萬元，我沒出錢，我只有車子借給他典當，
    我總共收多少利息我沒算，但是我拿利息回來後都是直接交
    出去，沒有抽，我還有二十五萬元及車子借給戊○○典當都
    沒有拿到錢云云，被告丙○○亦否認犯罪，辯稱：我在丁○○家住的時候，借給丁○○三個月有說給他方便而已，不知
    道他如何收利息，當時純粹是要幫助他，我沒有要求多少利
    息，是告訴人拿利息給丁○○、丁○○拿給我的，只拿到三
    十五萬元利息云云。惟查被告丁○○、丙○○及乙○○○等
    連續以被告丁○○之名義貸款予戊○○取得與原本顯不相當
    重利之事實，迭據告訴人戊○○於偵查、原審中指訴，戊○○於本院中並具結證述甚詳，復有支票影本二十張、支票原
    本五張 ( 另一張票號JCO326048支票，被告丁○○堅決否認
    該款係其經手 )與本票原本六張、戊○○於臺中縣清水鎮農
    會760-7帳號往來明細表十六張、華南商業銀行000000-0 號
    存摺明細影本二張、借據影本一張、當票影本一張在卷可稽
    ，觀之上開支票影本，每隔數日至一週不等，即由告訴人簽
    發面額約十萬元至數十萬元不等之支票經票據交換所交換後
    兌現，其中部分支票亦經過被告丁○○於支票背面背書，足
    證告訴人指訴非虛，次查被告丁○○於原審坦承共借予戊○○約四百萬元，每十萬元，每星期利息一萬八千元至二萬元
    不等，被告丙○○於偵查及原審中分別供承：經由丁○○借
    給戊○○一百三十五萬元及五十五萬元利息每月七萬元等語
    ，參以依上述當票及借據顯示，告訴人於九十二年七月二十
    二日向被告丁○○借得汽車一部向正和當舖貸款，如告訴人
    未能於九十二年十一月二十日前將該車贖回與被告丁○○，
    告訴人即應無條件付被告丁○○一百三十二萬元，當票上記
    載之貸款金額為三十二萬元，即借款期限四個月，利息為一
    百零三萬元，核算後該借款之年利率高達百分之九百六十五
    點六，益徵告訴人指訴被告等重利屬實，又四百萬元扣除被
    告丙○○之一百三十五萬及乙○○○之八十萬元後，仍有一
    百八十五萬元差額，被告丁○○辯稱自己沒有出錢，自難採
    信。至證人乙○○○於本院雖證稱：曾經拿錢給丁○○不知
    道他借給誰，利息每十萬元一個月八百元，00000000000000
    號帳號是我的，曾經跟丁○○同居一年，因相信丁○○，票
    是丁○○從這戶頭拿去提示的等語，然為被告丁○○所堅決
    否認，況證人乙○○○亦證述：這帳戶有時候他去領，有時
    候我去領等語，且依上述支票影本顯示，戊○○簽發支付利
    息之支票確有多張自乙○○○該帳戶兌領，證人乙○○○此
    部分所述核與事實不符。再依上述借貸利息之最輕者核計(
    即每十萬元每月一萬八千元及四十萬元每月五萬元)，年息
    分別高達百分之二百十六及百分之一百五十，顯係與原不相
    當之重利，告訴人戊○○若非急迫豈會以此高利向被告丁○○借貸，被告二人與乙○○○重利犯行至為炯然，尚難以被
    告丁○○曾借告訴人戊○○二十五萬元及借車子給戊○○典
    當沒有拿到錢，遽認其未取得任何重利，本件事證明確，被
    告二人之犯行均堪認定。又本件被告等僅借款予告訴人一人
    ，又無證據足認渠等係以此維生，以之為業，尚非常業犯，
    併予敘明。
二、核被告丁○○與丙○○二人所為，均係犯刑法第三百四十四
    條之重利罪。被告丁○○與丙○○及案外人乙○○○間分別
    有犯意聯絡及行為分擔，分為共同正犯。又被告丁○○與丙○○先後多次為重利之犯行，所為時間緊接，犯構成要件相
    同之罪，顯係基於概括犯意反覆為之，咸為連續犯，依刑法
    第五十六條規定，各以一罪論，並均加重其刑。台中地方法
    院檢察署九十四年度偵字第六一五○號案併辦意旨所敘被告
    丁○○九十一年間以其名義連續將乙○○○所有之八十萬元
    以高利借與戊○○，本係包含於起訴之四百萬元內，本院自
    應併予審理，原審予以論罪科刑固非無見，惟查貸予戊○○
    之四百萬元，其中一百三十五萬元係被告丙○○所有，八十
    萬元係案外人乙○○○所有如上述，原審誤認扣除一百三十
    五萬元外，均係被告丁○○個人出借，另原審就被告丙○○
    貸款之利息並未詳敘，僅載明利息為每五十五萬元，每月應
    償七萬元，另被告丁○○貸款之利息並非均以每星期計算(
    見被告丁○○本院供述及支票影本 )，原審記載其所有放貸
    利息均係每十萬元，每星期一萬八千元至二萬元不等，均有
    未洽，檢察官雖非以此為由上訴，然原審判決既有如上未當
    之處，應由本院將其撤銷改判，爰審酌被告丁○○與丙○○
    二人犯罪之動機、目的、手段、所得利益、所為對告訴人及
    社會金額秩序所生損害、被告丙○○因長期洗腎 (有殘障手
    冊影本一份、重大疾病卡影本一份附卷可證 )暨犯罪後之態
    度等一切情狀，分別量處如主文第二、三項所示之刑，並均
    諭知易科罰金之折算標準。扣案之借據二張、當票一張、汽
    車買賣合約書一張，與被告丁○○等犯本案之罪間並無直接
    關係，爰不予宣告沒收。
三、據上論斷，應依刑事訴訟法第三百六十九條第一項前段、第
    三百六十四條、第二百九十九條第一項前段、刑法第二十八
    條、第五十六條、第三百四十四條、第四十一條第一項前段
    、罰金罰鍰提高標準條例第一條前段、第二條，判決如主文
    。
本案經檢察官甲○○到庭執行職務
中　　華　　民　　國　　94　　年　　10　　月　　6 　　日
                刑事第九庭  審判長法　官　陳　筱　珮
                                  法　官　張　國　忠
                                  法　官　康　應　龍
上列正本證明與原本無異。
不得上訴。
                                  書記官　姚　錫　鈞
中　　華　　民　　國　　94　　年　　10　　月　　7 　　日
                                                      Ｉ
